臺灣臺中地方法院民事判決　九十年度訴字第四四三號
　　原　　　告　丙○○　台中縣.
　　訴訟代理人　甲○○
　　原　　　告　乙○○
　　被　　　告　丁○○
右當事人間請求損害賠償事件，經本院刑事庭移送前來，本院判決如左：
    主      文
被告應給付原告乙○○新台幣貳拾萬零玖仟捌佰肆拾元；原告丙○○新台幣貳拾貳萬
捌仟捌佰壹拾元。
原告其餘之訴駁回。
訴訟費用由原告乙○○負擔百分之十五、原告丙○○負擔百分之十二，餘由被告負擔
。
    事      實
甲、原告方面：
一、聲明：被告應給付原告乙○○、丙○○各新台幣（下同）三十萬元。
二、陳述：
  (1)被告於民國（下同）八十八年六月二日晚間十一時許，駕駛車牌號碼ＮＸ－三二
    二三號自用小客車，附載其妻即訴外人廖怡慈，沿台中縣太平市○○路○段由南
    往北方向行駛，途經台中縣太平市○○路○段坪林郵局前時，發現其後有一輛自
    用小客車跟在後面，欲停車以查看究竟，本應注意汽車在交叉路口十公尺內禁止
    臨時停車；顯有妨害他車通行之處所，不得停車；又停車時應依車輛順行方向緊
    靠道路右側；又停車向外開啟車門時，應注意行人、車輛，並讓其先行，而依當
    時天氣晴朗，夜間有照明設備，路面乾燥、無缺陷及障礙物，視距良好，又無不
    能注意之情形，詎被告能注意，竟疏未注意，猶貿然未緊靠道路右側臨時停車，
    亦未囑乘客廖怡慈勿立即向外開啟車門，致廖怡慈向外開啟車門的同時，適原告
    丙○○騎乘車牌號碼ＴＺＩ－七一三號輕型機車附載其母即原告乙○○，同向行
    近被告所駕駛之上開自用小客車停車處右側前門位置，因廖怡慈突然開啟車門，
    令原告丙○○一時閃避不及，所騎乘之上開機車車頭遂與被告所駕駛之上開自用
    小客車右前車門發生碰撞而人車倒地，致原告乙○○受有左右膝挫傷、原告丙○
    ○則受有左下肢、左右食指挫傷之傷害，並均至國軍八Ｏ三總醫院及建成中醫診
    所接受診療。
  (2)原告乙○○原於太平市區內，以自動化製冰機器自製各種沙冰批發零售，一個月
    可賺二十多萬元，被撞傷後，因無法搬起沙冰桶重量（一桶約三、四十公斤重）
    ，致一年多來無法工作賺錢。另原告丙○○為駿達企業有限公司（以下簡稱駿達
    公司）股東之一，並擔任該公司三次元手動儀器製圖工程師，每月薪資三萬八千
    元，生意好時還會超出每月給薪三萬八千元好幾倍，但自從被撞後，因手指、手
    腕關節及手臂等處不易治癒，至今仍時常痠痛，加以所使用之三次元測量儀器屬
    於大型儀器，重量較重，因車禍受傷後，手指、手腕及手臂關節無法拿起機器，
    即便勉強拿起，仍然搖放不穩，量製出來的圖，亦無法合乎標準，因此一年多來
    均不能工作賺錢，損失不眥。此外，駿達公司乃屬家族企業，由原告乙○○、丙
    ○○及其他三名家庭成員共五人合資組成，然正值公司賺錢之際，原告乙○○及
    丙○○卻於八十八年六月二日因車禍受傷，導致公司元氣大傷，此觀駿達公司八
    十七年度及八十八年度之銷售額、所繳營業稅及營利事業所得稅之比較即可得知
    ，原告車禍後因不能工作賺錢導致駿達公司八十八年銷售額減少一百九十九萬五
    千一百元，該年度所繳營業稅亦減少九萬七千八百一十二元，而所繳營利事業所
    得稅則減少三萬一千四百二十七元。（又原告另主張其所騎乘之上開機車因車禍
    發生後已不堪使用，業經向公路局台中區監理所聲請報廢在案，而請求機車報廢
    損害額三萬五千元部分，另經本院裁定駁回）。
  (3)原告乙○○為國民小學畢業、職業為開冰沙店、原告丙○○為中州工專五專部畢
    業、職業為駿達公司之工程師。
  (4)末查，被告犯後態度不佳，無意與原告達成和解，原告根據上開事實，爰依民法
    第一百八十四條、第一百九十三條第一項及第一百九十五條之規定，請求被告給
    付原告醫療費用、因車禍不能工作減少收入、慰撫金等之損害，計原告二人各請
    求三十萬元為限，合計六十萬元。
三、證據：提出原告丙○○之薪資證明、原告丙○○之畢業證書影本乙份、駿達公司
    變更登記事項卡及股東名單影本乙份、駿達公司八十七年度及八十八年度銷售額
    與稅額申報書、營利事業所得稅結算申報書影本各乙份、駿達公司八十七年至八
    十八年營業稅與營利事業所得稅繳納比較說明簡述表、原告丙○○八十八年度各
    類所得扣繳暨免扣繳憑單、原告乙○○、丙○○國軍台中總醫院診斷證明書影本
    各乙份、原告乙○○、丙○○建成中醫診所診斷書影本各乙份、原告乙○○、丙
    ○○國軍台中總醫院醫療費用明細收據影本各乙份、原告丙○○國軍八Ｏ三總醫
    院醫療費用清單影本乙份、原告乙○○、丙○○建成中醫診所病歷表、醫療費用
    收據及明細表影本各乙份、原告乙○○秀傳紀念醫院診斷證明書及醫療費用收據
    影本各乙份、機車報廢單影本乙份為證。
乙、被告方面
　　被告未於最後言詞辯論期日到場，據其先前到庭所為聲明及陳述如左：
一、聲明：駁回原告之訴。
二、陳述：被告係明德家商夜間補校結業，目前擔任洗車臨時工，每月薪資一萬五千
    至一萬六千元間，另原告請求之金額有過高之情形。
三、證據：提出自用汽車保險單影本乙份、乙種國民兵役證明書影本乙份、被告明德
    家商夜間補校資格證明書及結業證明書影本各乙份為證。
丙、本院依職權調閱本院檢察署八十九年度偵字第六五六四號偵查卷、本院八十九年
    度交易字第二七一號刑事卷宗、台灣高等法院台中分院九十年度交上易字第一Ｏ
    四號刑事卷宗，並分別向台中市稅捐稽徵處函查兩造財產狀況、向建成中醫診所
    函查原告車禍受傷傷勢復原期間等事項、向行政院勞工委員會函基本工資等相關
    資料。
    理　　由
一、本件被告未於最後言詞辯論期日到場，經核無民事訴訟法第三百八十六條所列各
    款情形，爰依原告之聲請，由其一造辯論而為判決。
二、原告主張被告於八十八年六月二日晚間十一時許，駕駛車牌號碼ＮＸ－三二二三
    號自用小客車，附載其妻廖怡慈，沿台中縣太平市○○路○段由南往北方向行駛
    ，途經台中縣太平市○○路○段坪林郵局前時，發現其後有一輛自用小客車跟在
    後面，欲停車以查看究竟，本應注意汽車在交叉路口十公尺內禁止臨時停車；顯
    有妨害他車通行之處所，不得停車；又停車時應依車輛順行方向緊靠道路右側；
    又停車向外開啟車門時，應注意行人、車輛，並讓其先行，而依當時天氣晴朗，
    夜間有照明設備，路面乾燥、無缺陷及障礙物，視距良好，又無不能注意之情形
    ，詎被告能注意，竟疏未注意，猶貿然未緊靠道路右側臨時停車，亦未囑乘客廖
    怡慈勿立即向外開啟車門，致廖怡慈向外開啟車門的同時，適原告丙○○騎乘車
    牌號碼ＴＺＩ－七一三號輕型機車附載其母即原告乙○○，同向行近被告所駕駛
    之上開自用小客車停車處右側前門位置，因廖怡慈突然開啟車門，令原告丙○○
    一時閃避不及，所騎乘之上開機車車頭遂與被告所駕駛之上開自用小客車右前車
    門發生碰撞而人車倒地，致原告乙○○受有左右膝挫傷、原告丙○○則受有左下
    肢、左右食指挫傷之傷害等情，刑事部份經台灣高等法院台中分院判以九十年度
    交上易字第一０四號刑事判決判處被告因過失傷害人，處有期徒刑三月，如易科
    罰金，以銀元三百元折算一日之事實，業據其被告丁○○於刑事案件審理時對於
    前開侵權行為事實坦承不諱，核與原告丙○○、乙○○及證人廖怡慈分別於偵審
    中指訴情節相符，並有台中縣警察局道路交通事故調查報告表乙份、現場巷口照
    片四張及診斷證明書二紙附卷可稽。按汽車在交岔路口十公尺內禁止臨時停車；
    顯有妨害他車通行之處所，不得停車；又停車時應依車輛順行方向緊靠道路右側
    ；又停車向外開啟車門時，應注意行人、車輛，並讓其先行，道路交通安全規則
    第一百十一條第二款、第一百十二條第一項第九款、第十款前段第十五款分別定
    有明文。經查，本件被告於前開時地停車，本應注意遵守上開規定，而肇事地點
    為巷口之交岔路口附近，係禁止臨時停車處所，依當時天氣晴朗，夜間有照明設
    備，路面乾燥、無缺陷及無障礙物，視距良好，有上開道路交通事故調查報告表
    附卷可查，被告又無不能注意之情形，詎其能注意，竟疏未注意不得臨時停車、
    緊靠道路右側停車及讓其車後其他車輛先行，猶貿然未緊靠道路右側臨時停車並
    未囑乘客廖怡慈勿立即向外開啟車門，遂由廖怡慈向外開啟車門，因而肇事，致
    原告二人受有如事實欄所載傷害，足見被告自有過失。況本件車禍經送請臺灣省
    台中縣區車輛行車事故鑑定委員會鑑定結果，亦認被告駕駛自用小客車停車位置
    不當，停車未注意右後方有機車駛來，未囑乘員勿立即開啟車門，為肇事原因，
    而原告丙○○無肇事因素，有該鑑定委員會鑑定意見書附卷可考，益證被告確有
    過失，且其過失行為與原告二人受傷間具有相當因果關係。上開情形業據本院調
    閱上開刑事卷查核屬實，被告於本院審理時對上開事實復不為爭執，自堪信原告
    之主張屬實。
三、按因故意或過失，不法侵害他人之權利者，負損害賠償責任。不法侵害他人之身
    體或健康者，對於被害人因此喪失或減少勞動能力，或增加生活上之需要時，應
    負損害賠償責任。又不法侵害他人之身體、健康、名譽、自由、信用、隱私、貞
    操，或不法侵害其他人格法益而情節重大者，被害人雖非財產上之損害，亦得請
    求賠償相當之金額。民法第一百八十四條第一項前段、第一百九十三條第一項、
    第一百九十五條第一項分別定有明文。原告因被告之過失侵權行為而受有損害，
    依首揭規定，原告自得損害賠償，茲分述如後：
  (一)醫療費用部分：
    查原告受傷後，分別至國軍八Ｏ三總醫院、建成中醫診所及秀傳紀念醫院治療，
    茲分別就原告之情形分述如後：
  1.原告乙○○部分共支出醫藥費計有：(1)國軍八Ｏ三總醫院八十八年十一月醫藥費
    五十元、(2)建成中醫診所自八十八年八月十三日至九十年五月二十七日支出之醫
    藥費（全民健康保險給付部分為七千五百四十元、掛號費為一千四百五十元，外
    用藥費五百五十元）及(3)彰化秀傳紀念醫院九十年五月二十一日支出之醫藥費（
    全民健保費給付部分四百零八元，自付額為二百七十元）。
  2.原告丙○○部分共支出醫藥費計有：(1)國軍八Ｏ三總醫院自八十八年六月二日至
    同年九月三十日支出之醫藥費二千六百七十三元（其中四百三十元為自行負擔部
    分，其餘均為全民健康保險給付）及同年十一月九日所支出之醫藥費五十元、(2)
    建成中醫診所自八十八年十月一日至同年十月二十九日支出之醫藥費八千九百七
    十元（其中四百六十元為自付額外，其餘均為全民健康保險給付）及八十八年十
    月一日至九十年五月二十七日支出之外用藥費三百五十元）。
  3.以上有國軍台中總醫院醫療費用明細收據影本一份、國軍八Ｏ三總醫院醫療費用
    清單影本二份、建成中醫診所醫療費用收據及明細表影本二份、秀傳紀念醫院醫
    療費用收據影本一份，附卷可稽，被告對此亦不爭執，自信屬實。是原告二人分
    別主張有支出上開醫療費用部分自屬有據。
  4.另原告二人又主張其為證明醫藥費支出，另各支出證書費用一千元，固提出國軍
    八Ｏ三總醫院八十八年十一月九日之證書費證明單各一紙為證，雖可信屬實，惟
    原告支出此部分之費用，經核非屬醫療上之必要費用，是其此部分之請求自屬無
    據，尚難准許。
  5.按保險制度，旨在保護被保險人，非為減輕損害事故加害人之責任。保險給付請
    求權之發生，係以定有支付保險費之保險契約為基礎，與因侵權行為所生之損害
    賠償請求權，並非出於同一原因。後者之損害賠償請求權，殊不因受領前者之保
    險給付而喪失，兩者除有保險法第五十三條關於代位行使之關係外，並不生損益
    相抵問題，最高法院六十八年度台上字第四十二號著有判例可資參照。次按全民
    健康保險法第八十二條規定：「保險對象因汽車交通事故，經本保險提供醫療給
    付者，本保險之保險人得向強制汽車責任保險之保險人代位請求該項給付。」全
    民健康保險法為保險法之特別法，依特別法優於普通法之原則，全民健康保險法
    第八十二條應優先於保險法第一百三十五條、第一百零三條之規定而為適用。從
    而全民健康保險之被保險人因汽車交通事故，經全民健康保險提供醫療給付者，
    全民健康保險之保險人自得向強制汽車責任保險之保險人代位請求該項給付。而
    依強制汽車責任保險法第三十條規定，於該範圍內，加害人或強制汽車責任保險
    之被保險人之損害賠償責任即因而解免，全民健康保險被保險人對於加害人之損
    害賠償請求權亦因而喪失，另依保險法第一百三十五條準用第一百零三條規定，
    傷害保險之保險人固不得代位行使被保險人對於加害人之損害賠償請求權，惟全
    民健康保險法第八十二條規定：「保險對象因汽車交通事故，經本保險提供醫療
    給付者，本保險之保險人得向強制汽車責任保險之保險人代位請求該項給付。」
    全民健康保險法為保險法之特別法，依特別法優於普通法之原則，全民健康保險
    法第八十二條應優先於保險法第一百三十五條、第一百零三條之規定而為適用。
    從而全民健康保險之被保險人因汽車交通事故，經全民健康保險提供醫療給付者
    ，全民健康保險之保險人自得向強制汽車責任保險之保險人代位請求該項給付。
    而依強制汽車責任保險法第三十條規定，於該範圍內，加害人或強制汽車責任保
    險之被保險人之損害賠償責任即因而解免，全民健康保險被保險人對於加害人之
    損害賠償請求權亦因而喪失。最高法院八十八年度台上字第三五三號亦著有判決
    可參，原告二人均為全民健康保險之被保險人，對於前開經關於全民健康保險給
    付部分，既經全民健康保險提供醫療給付，全民健康保險之保險人自得向強制汽
    車責任保險之保險人代位請求該項給付。而依強制汽車責任保險法第三十條規定
    ，於該範圍內，加害人（即被告）或強制汽車責任保險之被保險人之損害賠償責
    任即因而解免，全民健康保險被保險人（即原告）對於被告之損害賠償請求權亦
    因而喪失。是原告關於此部分之請求即屬無據，尚難准許。
  6.據上所述，原告乙○○之請求於二千二百三十元部分（即50+1450+550+270=2320
    ），原告張雲美之請求於一千二百九十元部分（430+50+460+350=1290）為屬有
    據，其餘請求則為尚非有據。
  (二)關於不能工作之損失部分：
    原告乙○○主張其原於太平市區內，以自動化製冰機器自製各種沙冰批發零售，
    一個月可賺二十多萬元，被撞傷後，因無法搬起沙冰桶重量（一桶約三、四十公
    斤重），致一年多來無法工作賺錢。另原告丙○○則主張其為駿達公司股東之一
    ，並擔任該公司三次元手動儀器製圖工程師，每月薪資三萬八千元，生意好時還
    會超出每月給薪三萬八千元好幾倍，但自從被撞後，因手指、手腕關節及手臂等
    處不易治癒，至今仍時常痠痛，加以所使用之三次元測量儀器屬於大型儀器，重
    量較重，因車禍受傷後，手指、手腕及手臂關節無法拿起機器，即便勉強拿起，
    仍然搖放不穩，量製出來的圖，亦無法合乎標準，因此一年多來均不能工作賺錢
    ，損失不眥。此外，駿達公司乃屬家族企業，由原告乙○○、丙○○及其他三名
    家庭成員共五人合資組成，然正值公司賺錢之際，原告乙○○及丙○○卻於八十
    八年六月二日因車禍受傷，導致公司元氣大傷，此觀駿達公司八十七年度及八十
    八年度之銷售額、所繳營業稅及營利事業所得稅之比較即可得知，原告車禍後因
    不能工作賺錢導致駿達公司八十八年銷售額減少一百九十九萬五千一百元，該年
    度所繳營業稅亦減少九萬七千八百一十二元，而所繳營利事業所得稅則減少三萬
    一千四百二十七元等語。經查，原告丙○○因本件車禍受傷後於八十八年十月一
    日因膝挫傷、膝扭傷、瘀血腫痛、車禍外傷就診，就醫後應在家休養三個月，原
    告乙○○則因左膝扭傷、屈伸疼痛，膝關節痛，就醫後亦應在家休養三個月，此
    有建成中醫診所於九十年八月十一日（九十）診查第００三號函附卷足參，原告
    二人均主張渠因本件車禍受傷一年多來均不能工作賺錢，復未能具體舉證以實其
    說，尚難就超過上開部分之時間認為其主張為屬有據，次查，原告乙○○主張其
    原於太平市區內，以自動化製冰機器自製各種沙冰批發零售，一個月可賺二十多
    萬元，被告對於原告乙○○所從事之工作不為爭執，固可採信原告此部分之主張
    為真實，然就其一個月可賺得二十餘萬元乙節，原告乙○○復未能具體舉證以實
    其說，尚難據此採信，原告丙○○則主張其為駿達公司股東之一，並擔任該公司
    三次元手動儀器製圖工程師，每月薪資三萬八千元，生意好時還會超出每月給薪
    三萬八千元好幾倍，固提出駿達公司出具之證明書為證，被告雖對於原告所從事
    之工作內容不為爭執，固亦可採信原告丙○○之此部分主張為真正，惟查，原告
    丙○○所提出之八十八年度各類所得扣繳暨免扣繳憑單所載當年度給付總額僅二
    萬四千元，核與其所陳之月薪三萬八千元出入甚大，顯見駿達公司所開立之薪資
    證明，即非無疑，此外原告丙○○復未能具體舉證以實其說，尚難認為其此部分
    之金額主張為採。本院依職權向行政院勞工委員會函查八十八年度之勞工基本工
    資，經行政院勞工委員會以台九十勞動二字第ＯＯ四一Ｏ一九號函覆：基本工資
    自八十六年十月十六日修正為每月一萬五千八百四十元，至今尚未調整。本院認
    為原告主張其因本件車禍至受有不能工作之損失，雖無法提出有利之證據以供本
    院憑酌，然本院審酌原告二人之工作性質，認為上開基本工資所得，非不得作為
    判斷原告等二人不能工作之損失依據，是以此為計，原告因車禍所致不能工作之
    損害，應分別以每月基本工資一萬五千八百四十元為計，各均為三個月，共計四
    萬七千五百二十元（即3X15480=47520)，原告就此部分之請求，自屬有據，逾此
    之請求則非有據。至於原告復主張：駿達公司乃屬家族企業，由原告乙○○、丙
    ○○及其他三名家庭成員共五人合資組成，然正值公司賺錢之際，原告乙○○及
    丙○○卻於八十八年六月二日因車禍受傷，導致公司元氣大傷，此觀駿達公司八
    十七年度及八十八年度之銷售額、所繳營業稅及營利事業所得稅之比較即可得知
    ，原告車禍後因不能工作賺錢導致駿達公司八十八年銷售額減少一百九十九萬五
    千一百元，該年度所繳營業稅亦減少九萬七千八百一十二元，而所繳營利事業所
    得稅則減少三萬一千四百二十七元，固提出駿達公司八十七年度及八十八年度之
    銷售額、實繳營業稅及營利事業所得稅比較說明簡述表及申報書、扣繳憑單為證
    。然駿達公司依公司法規定成立之法人，乃具獨立之法人格，其公司內部之盈虧
    與被告因過失傷害原告間並不具有相當因果關係，而原告因投資駿達公司因此所
    受之損失，乃屬其個人投資上損失，核與原告不能工作無關，是原告就此部分之
    主張，尚無理由。
  (三)關於慰撫金部分：
    末查原告乙○○因本件車禍受傷，致原告乙○○受有左右膝挫傷、原告丙○○則
    受有左下肢、左右食指挫傷之傷害等情，已如前述，原告乙○○更因此導致屈伸
    困難疼痛、不宜久站、及從事粗重工作，而原告丙○○則因此引發肌腱韌帶受損
    、不宜久站或拿重物，二人並持續治療達近二年，其間又需在家修養達三個月，
    始得回復身體之健康，此均有前開所述之醫診函文及診斷書附卷可證，原告主張
    其因本件傷害精神甚感痛苦，自屬可信，其請求被告賠償非財產上損害精神慰藉
    金，洵無不合。本院審酌原告所受之傷害情形，及原告乙○○現年為五十六歲、
    國民小學畢業、職業為開冰沙店、原告丙○○現為三十一歲、中州工專五專部畢
    業、職業為駿達公司之工程師、被告現年為二十三歲，明德加商業間補校結業，
    職業為洗車臨時工（月薪一萬五千元至一萬六千元間），原告乙○○名下尚有不
    動產土地、房屋各一筆（詳如台中市稅捐稽徵處函查兩造之歸戶財產清單）、而
    原告丙○○及被告名下均無查無財產，兩造均無特別之身份地位，被告自本件車
    禍發生後，至今均執意不與原告和解等一切情狀，認本件原告請求慰撫金之金額
    ，就原告乙○○部分以十六萬元，原告丙○○部分以十八萬元始為允當，逾此部
    分之請求為無理由。
  (四)總計上開所述：原告乙○○得請求之金額共為二十萬九千八百四十元（即2320
    +47520+160000=209840），原告丙○○得請求之金額為二十二萬八千八百一十元
    （即1290+47520+180000=228810），其各請求上開金額部分為有理由，應予准許
    ，至逾此部分所為請求，即非有據，均應予駁回。
四、據上論結，本件原告之訴為一部有理由，一部無理由，依民事訴訟法第三百八十
    五條第一項前段、第七十九條但書、第八十五條第一項但書，判決如主文。
中　　　華　　　民　　　國　　九十一　　年　　　一　　　月　　 十六　　 日
                            臺灣臺中地方法院民事第三庭
~B法　　　官　許石慶
右為正本，係照原本作成。
如不服本判決，應於判決送達後二十日內，向本院提出上訴狀。
中　　　華　　　民　　　國　　九十一　　年　　　一　　　月　　 十一　　 日
~B書記官　魏愛玲
